【裁判字號】    95,抗,30
【裁判日期】    950217
【裁判案由】    拍賣抵押物
【裁判全文】
臺灣板橋地方法院民事裁定                95年度抗字第30號
抗  告  人  甲○○
相  對  人  寶華商業銀行股份有限公司
法定代理人  乙○○
上列抗告人因與寶華商業銀行股份有限公司間拍賣抵押物事件，
對於中華民國95年1 月5 日本院94年度拍字第2167號所為裁定，
提起抗告，裁定如下：
    主  文
抗告駁回。
抗告程序費用由抗告人負擔。
    理  由
一、按民法第873 條第1 項規定，抵押權人於債權已屆清償期而
    未受清償者，得聲請法院拍賣抵押物，就其賣得價金而受清
    償，是抵押權人依此規定聲請拍賣抵押物，係屬非訟事件，
    法院所為准駁之裁定，無確定實體法上法律關係存否之性質
    ，於債權及抵押權之存否，亦無既判力。故祗須其抵押權已
    經依法登記，且抵押債權已屆清償期而未受清償，法院即應
    為准許拍賣抵押物之裁定。至於實體上法律關係有爭執之人
    ，為求保護其權利，應另提起訴訟，以求解決。
二、本件相對人主張：原裁定另一相對人即債務人鄭詩瑩於民國
    （下同）93年12月8 日以原裁定附表所示不動產向相對人所
    負債務之擔保，設定最高限額新台幣（下同）1,920,000 元
    之抵押權，依法登記在案。嗣由抗告人受讓如原裁定附表所
    示之部分不動產（土地持分四百分之一、建物持分百分之九
    十九），惟依民法第867 條規定，相對人之抵押權不因此受
    影響。茲債務人鄭詩瑩對相對人負債1,591,266 元，已屆清
    償期而未為清償，為此聲請准予拍賣抵押物，業據提出他項
    權利證明書、不動產登記簿謄本、抵押權設定契書、消費性
    貸款借據、約定書、變更契約書、其他約定事項、房屋抵押
    貸款總約定書等影本為證，原裁定予以准許，即無不合。
三、抗告意旨略以：鄭詩瑩另有積欠伊600,000 元，伊係鄭詩瑩
    之債權人，伊非原裁定附表所列之債務人等語。惟查，民法
    第867 條規定：「不動產所有人設定抵押權後，得將不動產
    讓與他人。但其抵押權不因此而受影響。」。債務人鄭詩瑩
    於93年12月8 日向相對人借款，並以如原裁定附表所示不動
    產設定本件抵押權供作擔保。嗣鄭詩瑩於94年9 月2 日將如
    原裁定附表所示之部分不動產（土地持分四百分之一、建物
    持分百分之九十九）以買賣為原因移轉登記予抗告人，有消
    費性貸款借據、變更契約書、其他約定事項、房屋抵押貸款
    總約定書、他項權利證明書、不動產登記簿謄本、抵押權設
    定契書等影本為證，揆諸上開法條，相對人之抵押權不因此
    而受影響。債務人鄭詩瑩既未依約清償相對人借款，尚積欠
    相對人本金1,591,266 元及利息、違約金，依鄭詩瑩與相對
    人間之約定書第5 條第1 款約定：「立約人（即鄭詩瑩）對
    貴行（即相對人）所負之一切債務，如有左列情形之一時，
    無須由貴行通知或催告，貴行得隨時減少對立約人之授信額
    度或縮短借款期限，或視為全部到期：(一)任何一宗債務不依
    約付息時。... 」約定，全部債務視為到期，抵押物所擔保
    之債權既已屆清償期，相對人自得聲請裁定准予拍賣抵押物
    ，且非訟程序法院僅得就拍賣抵押物聲請強制執行是否符合
    形式上要件為審酌，於符合法定形式要件下為許可強制執行
    之裁定。至於抗告人所陳抗告理由，依首開說明，應就爭執
    事項，另行對鄭詩瑩起訴，以求解決，茲乃提起抗告，請求
    廢棄原裁定，不能謂有理由。
三、據上論結，本件抗告為無理由，依非訟事件法第46條、第21
    條第2項，民事訴訟法第495條之1第1項、第449條第1項、第
    78條，裁定如主文。
中    華    民    國    95    年    2     月    17    日
              民事第一庭    審判長法  官  李世貴
                                  法  官  黃信滿
                                  法  官  陳翠琪
以上正本係照原本作成
如不服本裁定，須於裁定送達後10日內向本院提出抗告狀（須附
繕本一份及繳納再抗告裁判費新台幣1,000 元），同時表明抗告
理由，抗告理由須以適用法規顯有錯誤且所涉及之法律見解具有
原則上之重要性為限，經本院許可後提起再抗告。
中    華    民    國    95    年    2     月    20    日
                                  書記官  林進煌


司法院資訊處製作；財團法人民間司法改革基金會備份。
